臺灣臺中地方法院民事判決
110年度訴字第2024號
原      告  博邁特化材料科技有限公司

法定代理人  房秀珠  
訴訟代理人  王秉信律師
複 代理 人  黃柏嘉律師
被      告  同泰電子科技股份有限公司

法定代理人  曾子章  
訴訟代理人  李懷農律師
複 代理 人  陳寧樺律師
            黃郁孟律師
上列當事人間請求給付貨款事件，本院於民國111年3月17日言詞
辯論終結，判決如下：
    主      文
被告應給付原告新臺幣伍佰參拾玖萬玖仟貳佰零壹元，及自附表
所示之利息起算日起至清償日止，按年息百分之五計算之利息。
訴訟費用由被告負擔。
本判決於原告以新臺幣壹佰捌拾萬元為被告供擔保後，得假執行
；但被告如以新臺幣伍佰參拾玖萬玖仟貳佰零壹元為原告預供擔
保，得免為假執行。
    事實及理由
壹、程序方面：
    按訴狀送達後，原告不得將原訴變更或追加他訴。但擴張或
    減縮應受判決事項之聲明者，不在此限，民事訴訟法第255
    條第1項第3款定有明文。原告起訴聲明第1項請求：被告應
    給付原告新臺幣（下同）400萬2,907元，及自起訴狀繕本送
    達翌日起至清償日止，按年息5%計算之利息。迭經變更後，
    於民國111年1月10日具狀變更該項聲明為：被告應給付原告
    539萬元9,201元及如附表所示之利息（見本院卷第291頁）
    。核原告所為訴之變更，屬擴張應受判決事項之聲明，合於
    上揭規定，應予准許。
貳、實體方面：　　
一、原告主張：兩造於108年7月23日簽訂原物料採購合約書（下
    稱系爭合約），由被告以簽發訂購單之方式向原告採購所需
    原料，原告已依被告之訂購單出貨，然被告迄未給付110年4
    月至11月之應付貨款計382萬6,721元，經原告以110年7月16
    日新莊後港路郵局000211存證信函催告未果；另被告曾向原
    告採購「高溫阻膠膜」（下稱系爭產品），經原告依約出貨
    6筆後，被告即未再通知出貨，嗣原告以上開存證信函催告
    ，被告迄未通知出貨，被告已陷於受領遲延，原告既已依債
    務本旨提出給付，被告遲延受領，原告仍得請求此部分貨款
    157萬2,480元。爰依民法第367條規定、系爭合約、訂購單
    之法律關係，請求被告給付上開價金合計539萬9,201元等語
    。並聲明：㈠被告應給付原告539萬9,201元及如附表所示之
    利息。㈡願供擔保，請准宣告假執行。
二、被告則以：被告購買原告販售之系爭產品，係作為被告生產
    印刷電路製程中的一種消耗品，並用於銅表面處理，但被告
    建廠至今該銅表面製程的前處理，皆固定使用噴砂而非使用
    「Plasma」，然原告於販售系爭產品予被告時，未依系爭合
    約及出賣人之附隨義務告知被告，系爭產品在製程上需使用
    特殊前處理程序之必要品質資訊，導致被告增加9萬9,000PC
    S不良產品，係可歸責於原告之不完全給付，就系爭產品之
    貨款256萬8,668元，被告無給付義務；其餘產品之貨款283
    萬0,533元部分，被告得依系爭合約第12條約定從中扣除損
    失金額，於被告損失金額194萬9,478元之範圍內，被告亦無
    給付義務等語，資為抗辯。並聲明：㈠原告之訴駁回。㈡如受
    不利判決，願供擔保請准宣告免為假執行。
三、兩造不爭執事項（見本院卷第426至427頁）：
　㈠兩造於108年7月23日簽訂系爭合約，由被告以簽發訂購單之
    方式向原告採購原料。
  ㈡兩造前於107年11月間簽訂供應商品質協議書（下稱系爭協議
    ），有效期間為3年。
  ㈢原告依被告之訂購出貨（含系爭產品及其他產品），且付款
    日已屆至之110年4月至11月應收貨款為382萬6,721元（即原
    證2、5）。
  ㈣被告向原告採購卻拒絕受領之系爭產品貨款為157萬2,480元
    。
  ㈤被告向原告採購之系爭產品貨款金額為256萬8,668元，其餘
    產品貨款金額為283萬0,533元（與上開㈢、㈣所列僅為分類方
    式不同，原告以出貨與否區分，被告以系爭產品與否區分）
    。
  ㈥兩造於110年4月19日召開「博邁特化LX-120耐高溫阻膠膜造
    成油墨peeling」會議。
  ㈦原告於110年7月16日寄發新莊後港路郵局000211存證信函催
    告被告給付貨款及受領系爭產品，經被告於同年月19日收受
    。
四、得心證之理由：
  ㈠原告就系爭產品之出售是否有應告知製程上需使用Plasma或
    其他前處理之附隨義務？
　⒈原告主張：兩造於108年7月23日簽訂系爭合約，由被告以簽
    發訂購單之方式向原告採購原料，嗣原告陸續出貨後，被告
    未依約給付110年4月至11月之應付貨款382萬6,721元；另拒
    絕受領訂購之系爭產品，此部分貨款為157萬2,480元，業據
    提出與所述相符之系爭合約、對帳單、存證信函、訂購單為
    證（見本院卷第35至61頁、第277至279頁）。被告雖不爭執
    對原告尚有貨款合計539萬9,201元未付，惟以原告未依系爭
    合約之約定，告知被告系爭產品在製程上需使用Plasma進行
    前處理，而違反出賣人之附隨義務，且系爭產品有品質瑕疵
    ，致被告後續電路板產品產生極高之不良率，受有嚴重損害
    ，被告依約無需給付系爭產品之貨款，就系爭產品以外之貨
    款得以被告之損害額194萬9,478元予以扣款，而無給付義務
    等語置辯，茲說明如下。
　⒉按契約成立生效後，債務人負有給付義務（包括主給付義務
    與從給付義務）及附隨義務。所謂主給付義務係指基於債之
    關係所固有、必備，並能決定債之關係類型之基本義務；從
    給付義務係指為準備、確定、支持及完全履行主給付義務之
    具有本身目的之義務；附隨義務則非給付義務，係指債務人
    有使債權人之給付利益獲得最大滿足，並保護債權人之人身
    或其他財產法益不會因債務之履行而受損害，而於契約發展
    過程基於誠信原則而生之義務，包括協力及告知義務。倘債
    務人未盡附隨義務，固應負民法第227條第1項不完全給付債
    務不履行之責任，惟不同種類債之法律關係，其給付義務及
    附隨義務有別。是債務人是否依債之本旨履行給付義務及附
    隨義務，自應以當事人合意所生債之關係為斷。
　⒊經查，原告依系爭合約及被告之訂購單出售系爭產品及其餘
    產品予被告，並提供系爭產品之產品規格書，其上詳載產品
    構成、產品特性說明、作業方式、作業條件、儲存條件、使
    用方法及注意事項等（見本院卷第105至109頁），被告於使
    用系爭產品後，曾於109年12月7日、100年1月11日、2月17
    日分別出具109年11月、12月、110年1月品質評核表，其上
    得分評等欄記載分數100、等級A、合格率100%，評等項目欄
    關於投入產線異常部分記載數量為0，下方注意事項並註明
    「供應商考核為A級者，可加大採購量」，有3份品質評核表
    在卷可參（見本院卷第163至167頁）；且被告曾提出問題點
    說明表示「經查peeling（即脫落）之產品均使用新導入之
    材料（原告系爭產品）生產，於2020.10月份至2021.1月共
    投790LOT（62個料號，共35,397㎡）。經確認異常料號為圖
    形印刷及油墨沖型之料號，文字印刷（及無油墨沖型）產品
    並無此異常」等語（見本院卷第169頁）。則原告已有提供
    系爭產品之產品規格書予被告，經被告將系爭產品投入生產
    後並無異常狀況，被告並自承系爭產品使用於文字印刷及無
    油墨沖型產品亦無脫落之異常情形，堪認原告出售之系爭產
    品，應無品質瑕疵。
　⒋被告雖抗辯：原告營業項目為FPC（軟性印刷電路板）熱壓合
    耗材銷售，被告向原告購買系爭產品，原告應知悉被告要做
    FPC之用，並舉相關FPC業者官方網站之製作流程為例，證明
    原告熟知被告購買系爭產品要使用於FPC之製程，原告依約
    負有告知系爭產品必要品質資訊之義務等語（見本院卷第12
    3頁、第228至234頁），然為原告所否認。查兩造間所成立
    者為買賣契約，原告僅需依約交付合於通常效用且無瑕疵之
    系爭產品，即已履行其契約義務，至於被告使用系爭產品最
    終用以製作何種產品、其製程及工法為何，基於企業經營者
    之營業秘密，原告自無知悉之可能，遑論被告已自承系爭產
    品使用於文字印刷及無油墨沖型產品並無脫落之異常情形，
    而被告復未舉證證明原告確知被告購買系爭產品之用途，即
    難認原告有何告知義務之違反。又原告既僅出售系爭產品，
    縱使原告知悉被告採購系爭產品欲使用於FPC之製程，亦僅
    就系爭產品保存及使用上等應注意事項有告知之義務，至於
    系爭產品如何製成FPC，則非為達買賣系爭產品之契約目的
    而擔保債之效果完全實現所應為之義務，與主給付義務無必
    要關連，亦不具輔助功能，自非從給付義務或附隨義務。被
    告上開所辯洵非可採，要難據此認定原告有違反何種附隨義
    務。
　⒌兩造曾於110年4月19日召開「博邁特化LX-120耐高溫阻膠造
    成油墨peeling」會議，會中被告表示依製程單位驗證，造
    成油墨peeling主因是系爭產品，然為原告所不認同，並提
    供工研院報告及工業材料雜誌211期，對PI前處理報告中使
    用Plasma（電漿）,Corona（電暈）處理，且稱造成此次異
    常主要為製程匹配性問題等情，有該會議記錄附卷可稽（見
    本院卷第101頁），被告執此抗辯原告並未於產品規格書記
    載系爭產品之前處理程序，而係於上開會議中方說明系爭產
    品之前處理程序，違反告知義務等語，原告則主張其於上開
    會議提供資料係予被告參考，系爭產品並非必須使用Plasma
    或Corona處理，應由被告自行測試，核與本院認定原告應負
    之出賣人義務相同，堪予採信。至被告所提之供應商扣款（
    業務折讓）申請通知單、兩造電子郵件、被告受損金額表及
    相關單據等件（見本院卷第305至399頁），均無法證明被告
    之損失係因原告系爭產品所致；被告雖於答辯二狀說明其發
    現不良率產生之過程（見本院卷第235至242頁），然由該步
    驟可知，被告製造FPC產品之製程上涉及其他諸多因素，是
    否確係因系爭產品導致油墨脫落之不良率，亦未可知，難認
    系爭產品為造成被告產品不良率之原因。　
  ⒍依上所述，原告就系爭產品之出售，並無應告知被告FPC產品
    製程上需使用Plasma或其他前處理之附隨義務。
  ㈡被告抗辯原告就系爭產品有不完全給付，致其受有不良率之
    損害，依系爭合約第12條第2項、系爭協議5.1.1、系爭協議
    附約一序號8、12約定，對原告之貨款請求主張扣款損失金
    額而免給付義務，是否有據？
　⒈查系爭合約第12條第2項約定：「在乙方（即原告）應負保固
    責任期間內，乙方所交付之物如有可歸責於乙方之劣工或窳
    料而致損壞者，甲方（即被告）有權將該部分之損害賠償及
    貨款扣減之數額，自其應給付予乙方之貨款中扣抵之，或另
    行求償」（見本院卷第39、85頁），系爭協議5.1.1約定：
    「依本合約所發生扣款及損失賠償，甲方有權自應給付予乙
    方款項中自行扣除，扣除不足賠償甲方損失的，乙方應按甲
    方指定的時間及方式將不足部分予以賠付」、5.1.2約定：
    「如採購標的品質發生異常，乙方應立即處理，並賠償甲方
    因此停線、篩選及重工所造成之損失；乙方未處理完成前，
    甲方得以暫時停止給付該批貨款，直至問題處理完成」，系
    爭協議附約一序號8約定：「乙方材料不良，在甲方進料、
    製程、用戶端報廢，由甲方提出扣款」、序號12約定「乙方
    材料在使用中發現嚴重品質異常需退貨，則扣取生產不良板
    所浪費之工時、物料、產品報廢損失成本」（見本院卷第95
    、97頁），有系爭合約、系爭協議在卷可佐。
　⒉由前揭被告出具之109年11月、12月、110年1月品質評核表及
    被告提出之問題點說明可知，原告交付之系爭產品並無品質
    瑕疵問題，自無可歸責於原告之劣工或品質粗劣而致損壞之
    情形，而不符合系爭合約第12條第2項、系爭協議5.1.1、系
    爭協議附約一序號8、12之約定，被告復未能證明原告出售
    之系爭產品有不符通常效用或契約約定品質之瑕疵，即難認
    原告就系爭合約有不完全給付。是被告依上開約定抗辯自其
    應給付原告之貨款中予以扣款損失金額，難認有理。
　㈢原告依買賣之法律關係，請求被告給付已出貨之110年4月至1
    1月應收貨款382萬6,721元、尚未出貨然被告拒絕受領之系
    爭產品貨款157萬2,480元，有無理由？
　⒈按買賣為雙務契約，買受人對於出賣人有交付約定價金及受
    領標的物之義務，出賣人對買受人則負交付標的物及使其取
    得所有權之義務，此項互負之義務有對價關係，此觀民法第
    348條第1項、第367條定有明文。又債權人對於已提出之給
    付，拒絕受領或不能受領者，自提出時起，負遲延責任；債
    務人非依債務本旨實行提出給付者，不生提出之效力。但債
    權人預示拒絕受領之意思，或給付兼需債權人之行為者，債
    務人得以準備給付之事情，通知債權人，以代提出，民法第
    234條及第235條分別定有明文。再按給付有確定期限者，債
    務人自期限屆滿時起，負遲延責任。給付無確定期限者，債
    務人於債權人得請求給付時，經其催告而未為給付，自受催
    告時起，負遲延責任。其經債權人起訴而送達訴狀，或依督
    促程式送達支付命令，或為其他相類之行為者，與催告有同
    一之效力。遲延之債務以支付金錢為標的者，債權人得請求
    依法定利率計算之遲延利息，民法第229條第1、2項、第233
    條第1項亦有明文。
　⒉查兩造於108年7月23日簽訂系爭合約，由被告以簽發訂購單
    之方式向原告採購原料，原告已依訂購單出貨（見本院卷第
    43頁、第277頁），自110年4月至11月止之應收貨款共計382
    萬6,721元，此部分貨款被告迄未給付，為被告所不爭執（
    見本院卷第426至427頁）。又兩造本約定原告另應交付系爭
    產品數批，貨款合計為157萬2,480元（見本院卷第33頁），
    惟經原告於110年7月16日以新莊後港路郵局000211存證信函
    催告被告受領系爭產品，經被告於同年月19日收受後，仍未
    受領系爭產品，有該存證信函在卷可稽，亦為被告所不爭執
    （見本院卷第45至51頁、第427頁）。是原告依兩造間買賣
    關係，請求被告給付價金合計539萬9,201元（計算式：382
    萬6,721元＋157萬2,480元），及自附表所示各筆款項利息起
    算日起至清償日止之法定遲延利息，自屬有據，應予准許。
五、綜上所述，原告依買賣及系爭合約之法律關係，請求被告給
    付539萬9,201元，及自附表所示各筆款項利息起算日起至清
    償日止，按年息5%計算之利息，為有理由，應予准許。
六、兩造均陳明願供擔保，聲請宣告假執行或免為假執行，經核
    尚無不合，爰分別酌定相當之擔保金額准許之。 
七、本件事證已臻明確，兩造其餘攻擊防禦方法及證據，核與判
    決之結果不生影響，爰不一一論列，併此敘明。
八、訴訟費用負擔之依據：民事訴訟法第78條。
中　　華　　民　　國　　111 　年　　4 　　月　　14　　日
                  民事第一庭    法  官  廖欣儀
正本係照原本作成。
如對本判決上訴，須於判決送達後20日內向本院提出上訴狀。如
委任律師提起上訴者，應一併繳納上訴審裁判費。
中　　華　　民　　國　　110 　年　　4 　　月　　14　　日
                                書記官  李俊毅
附表：
編號 應付款金額（新臺幣） 應付款日期 利息起算日 備          註  1 554,211元 110.4.15 110.4.16   2 373,378元 110.5.15 110.5.16   3 863,461元 110.6.15 110.6.16   4 639,377元 110.7.15 110.7.16   5 1,572,480元  110.8.5 被告拒絕受領之系爭產品金額，自起訴狀繕本送達翌日起算利息  6 282,736元 110.8.15 110.8.16   7 368,320元 110.9.15 110.9.16   8 437,840元 110.10.15 110.10.16   9 307,398元 110.11.15 110.11.16  合計 5,399,201元